【裁判字號】    98,消債更,16
【裁判日期】    980424
【裁判案由】    聲請更生程序
【裁判全文】
臺灣高雄地方法院民事裁定            98年度消債更字第16號
聲  請  人
即  債務人  甲○○
                      4樓
上列當事人因消費者債務清理事件聲請更生，本院裁定如下：
    主  文
聲請人即債務人甲○○自中華民國九十八年四月二十四日下午四
時起開始更生程序。
命司法事務官進行本件更生程序。
    理  由
一、本件聲請意旨略以：聲請人即債務人（以下簡稱聲請人）現
    積欠元大商業銀行股份有限公司（以下簡稱元大銀行）等債
    權人共計新臺幣（下同）2,780,292 元，於消費者債務清理
    條例施行後，曾依規定向最大債權人即元大銀行聲請債務共
    同協商，惟雙方協商不成立，有元大銀行民國97年10月3 日
    出具之前置協商不成立通知書可證（見本院卷第24頁）。聲
    請人目前在中國人造纖維股份有限公司任職，配偶無業，兩
    人育有4 名未成年子女，一家生計全賴聲請人獨力負擔，每
    月家庭各項開銷為32,731元（個人三餐4,500 元、室內電話
    費140 元、水費877 元、電費1,443 元、手機費用300 元、
    油費2,000 元、有線電視費用600 元、瓦斯費450 元、人壽
    保險4,639 元、房屋貸款5,949 元、房屋稅220 元、地價稅
    21 元 、汽車貸款6,836 元、汽車牌照稅593 元、燃料稅
    400 、勞工貸款3,496 元、汽車強制責任險267 元），另須
    加計扶養4 名子女費用及配偶費用14,500元（長女3, 000元
    ，其餘3 名子女各1,500 元，配偶7,000 元），此外，每月
    尚須支付扶養母親費用500 元，總計聲請人每月支出高達
    47,731元，而聲請人95年度、96年度收入分別僅為427,008
    元、474,849 元，加上全戶每月領取低收入戶補助金11,
    600 元後勉強度日，所餘實屬有限，而聲請人名下並無任何
    不動產，銀行存款亦僅餘1,439 元，是依聲請人目前之收入
    及財產狀況，顯有不能清償債務之虞之情事，為此，爰依法
    聲請更生等語。
二、按債務人不能清償債務或有不能清償之虞者，得依本條例所
    定更生程序，清理其債務；債務人無擔保或無優先權之債務
    總額未逾1,200 萬元者，於法院裁定開始清算程序或宣告破
    產前，得向法院聲請更生；債務人對於金融機構因消費借貸
    、自用住宅借款、信用卡或現金卡契約而負債務，在聲請更
    生或清算前，應提出債權人清冊，以書面向最大債權金融機
    構請求協商債務清償方案，並表明共同協商之意旨；法院開
    始更生程序之裁定，應載明其年、月、日、時，並即時發生
    效力；法院裁定開始更生或清算程序後，得命司法事務官進
    行更生或清算程序，必要時得選任律師、會計師或其他適當
    之自然人或法人一人為監督人或管理人，消費者債務清理條
    例第3 條、第42條第1 項、第151 條第1 項、第45條第1 項
    、第16條第1 項分別定有明文。
三、經查：
(一)聲請人就其主張上開債務、收入及所有財產之事實，業據其
    提出財產及收入狀況說明書（見本院卷第7 頁至第8 頁）、
    債權人清冊（見本卷第9 頁至第11頁）、當事人綜合信用報
    告- 債務清理條例前置協商專用債權人清冊（見本院卷第18
    頁至第20頁）、國稅局財產歸屬資料清單與95、96年度綜合
    所得稅各類所得資料清單（見本院卷第21頁至第23頁）、前
    置協商退件通知函（見本院卷第24頁）、存摺影本（見本院
    卷第25至33頁）為證，並有卷附內政部營建署98年3 月13日
    民事陳報狀及其所附國民住宅貸款契約影本（見本院卷第
    282 頁至第284 頁）、台新資產管理股份有限公司98年3 月
    10日台新債協98法字第80075 號函文可佐（見本院卷286 頁
    ），堪信為真。
(二)聲請人現任職於中國人造纖維股份有限公司，96年間平均所
    得為474,849 元，換算平均每月收入39,571元（元以下4 捨
    5 入），有96年度綜合所得稅各類所得資料清單在卷可憑（
    見本院卷第22頁），聲請人既未陳報目前薪資收入有何變動
    ，堪以其96年收入情形來評估其目前薪資收入，另聲請人全
    戶每月有低收入戶補助11,600元，業據聲請人陳報在卷（見
    本院卷第264 頁），是聲請人全戶每月收入合計為51,171元
    。又聲請人配偶95年度、96年度收入僅有39,189元、4,290
    元，名下有房地各1 筆及汽車1 輛，而該房地係供聲請人全
    家居住，又聲請人4 名未成年子女及聲請人之母親名下均無
    登記財產，95、96年度亦無所得收入，有渠等國稅局財產歸
    屬資料清單、95年度、96年度綜合所得稅各類所得資料清單
    可參（見本院卷第130 頁至第147 頁），是聲請人陳稱須扶
    養配偶、子女及母親乙節，堪予採信。
(三)關於聲請人所列一家6 口每月支出費用為47,731元（即全家
    開銷32,731加上扶養配偶子女費用15,000），就人壽保險部
    分，係屬商業保險性質，非如社會保險具有強制性，應屬個
    人投資理財之規劃，聲請人既已負債，自不得將此費用列為
    必要支出，始符誠信。又勞工貸款部分，亦屬一般無擔保債
    務，因債務人之財產為全體債權人之總擔保，並無優先清償
    此特定債務使其他無擔保債務劣後清償之理，上開勞工貸款
    既不得優先受償，即不得列為聲請人每月必要支出項目。是
    聲請人陳報家庭開銷扣除人壽保險費及勞工貸款後為24,596
    元，加計扶養配偶、子女費用15,000元，合計39,596元，應
    無浪費奢侈之虞。又聲請人母親每月雖領有敬老津貼6,000
    元，然依目前物價水準恐有不足支應其個人生活開銷，聲請
    人每月支付予其母親500 元之扶養費，尚在合理範圍內。準
    此，聲請人每月必要支出應為40,096元，堪予認定。
(三)截至97年7 月14日止，聲請人積欠非現金卡之無擔保授信債
    務為1,872,000 元、信用卡債務為636,478 元，另積欠台新
    資產管理股份有限公司債務為308,883 元，合計債務為2,81
    7,361 元，有台新資產管理股份有限公司98年3 月10日陳報
    狀、當事人綜合信用報告在卷可憑（見本院卷第20頁、第
    285 頁至第290 頁），如將聲請人上開非現金卡之無擔保債
    務及信用卡債務分別以年息10% 、20% 之行情利率計算，每
    月應繳利息分別為15,600元、10,608元（元以下4 捨5 入）
    ，合計26,208元，以聲請人每月收入51,117元元扣除每月必
    要支出40,096元，僅餘11,021元，尚不足以負擔上開2 種債
    務每月應付利息，遑論清償全部欠款債務之本金，再者，聲
    請人名下除存款1,439 元外，別無其他積極財產，亦有聲請
    人之財產歸屬資料清單在卷可佐（見本院卷第23頁），是以
    聲請人之收入及財產狀況，確有不能清償債務之虞，應堪認
    定。
四、綜上所述，本件聲請人為一般消費者，並未從事營業活動，
    其有無法清償上開債務之虞之情事，所負無擔保或無優先權
    之債務，並未逾1,200 萬元，於消費者債務清理條例施行後
    曾向最大債權金融機構申請協商而不成立，且未經法院裁定
    開始清算程序或宣告破產。此外，本件又查無消費者債務清
    理條例第6 條第3 項、第8 條或第46條各款所定駁回更生聲
    請之事由存在。從而，聲請人聲請更生，洵屬有據，應予准
    許，並依上開規定命司法事務官進行本件更生程序。
五、依消費者債務清理條例第11條第1 項、第45條第1 項、第16
    條第1 項，裁定如主文。
中    華    民    國    98    年    4     月    24    日
              民事第六庭    法      官  林書慧
上為正本係照原本作成
本件不得抗告
本裁定已於98年4月24日下午4時公告。
中    華    民    國    98    年    4     月    24    日
                            書  記  官  莊豐源


司法院資訊處製作；財團法人民間司法改革基金會備份。
